【裁判字號】    89,上易,1777
【裁判日期】    890921
【裁判案由】    詐欺
【裁判全文】
臺灣高等法院臺中分院刑事判決                  八十九年度上易字第一七七七號
    上  訴  人  臺灣苗栗地方法院檢察署檢察官
    被      告  甲○○
右上訴人因被告詐欺案件，不服臺灣苗栗地方法院八十九年度易字第三六號中華民國
八十九年三月十日第一審判決（起訴案號：臺灣苗栗地方法院檢察署八十八年度偵字
第五一七三號），提起上訴，本院判決如左：
      主  文
原判決撤銷。
甲○○為他人處理事務，意圖為自己不法之利益，而為違背其任務之行為，致生損害
於本人之財產，累犯，處拘役參拾日。
      事  實
一、甲○○前因麻醉藥品管理條例案件，經台灣新竹地方法院判處有期徒刑四月，於
    民國（下同）八十四年五月八日易科罰金執行完畢，猶不知悔改，八十七年九月
    十九日十五時許，甲○○見其友人丙○○所有車牌號碼0000000號箱型貨
    車置放在苗栗縣大湖鄉銘人樓餐廳後方空地，有礙附近排水溝工程之施工，乃電
    話聯絡丙○○，丙○○遂請其幫忙移開該車，詎甲○○竟萌不法利得，意圖為自
    己之不法利益，於八十七年九月二十日十三時許，在苗栗縣大湖鄉○○村○○路
    四十七號與吳瑞森及溫明壽喝酒時，違反其受丙○○委託之任務，藉詞丙○○委
    其出售其車，而將該貨車以新台幣（下同）二千五百元之代價出售予不知情之溫
    明壽，致生損害於丙○○之財產，嗣溫明壽於當日下午三時左右，將該車吊往台
    三線一三六公里處時，為警查獲始知上情。
二、案經苗栗縣警察局大湖分局報請台灣苗栗地方法院檢察署檢察官偵查起訴。
      理  由
一、訊之被告甲○○雖矢口否認有何右開犯行，辯稱：溫明壽交給他二千五百元，是
    溫明壽欠他錢還他的，伊未出售丙○○所有上開貨車，伊只叫溫明壽將車吊開云
    云。然查：被告於八十七年九月十九日下午確曾致電予丙○○，由丙○○之妻接
    聽，告知上開停車處施工一事，嗣後亦再致電予丙○○，丙○○乃委託其將該車
    移開乙節，業據證人丙○○證述明確（八十七年度偵字第四七七七號偵查卷第二
    十五頁反面、第二十六頁、原審八十八年度易字第八九號八十八年四月二十八日
    審判筆錄參照），足證丙○○確曾委託被告將其所停放之前開箱型貨車移開現場
    。復查，八十七年九月二十日下午一時許，被告與溫明壽在苗栗縣大湖鄉○○村
    ○○路四十七號吳瑞森家中喝酒時，曾談及丙○○委其處理上開貨車，被告與溫
    明壽並前往苗栗縣大湖鄉「銘人樓餐廳」後方空地察看該車後，再回吳瑞森家中
    商定以二千元價賣，但後來甲○○認為太少，所以溫明壽當晚至現場吊車時，另
    又給付五百元予被告等情，迭據證人溫明壽在警訊、偵查及本院審理時結證屬實
    （上開偵查卷第二十頁反面、第二十一頁、第二十九頁反面、第三十頁、原審八
    十九年一月二十一日審理筆錄參照），另證人吳瑞森在偵查中亦結證稱：渠等於
    上開時地在伊上述家中飲酒時，有聽到甲○○與溫明壽談車子的事，提及是丙○
    ○的車，委其處理，溫明壽就拿了二千元給甲○○等語（上開偵查卷第三十三頁
    面、第三十四頁參照），核與證人溫明壽前揭證詞相符，衡情證人吳瑞森與被告
    素無怨隙，自無設詞誣攀之必要，且如被告確係委託溫某拖吊該車，又何須支付
    二千五百元予溫明壽，所謂二千五百元是溫某欠伊之款項云云，復為溫明壽所堅
    決否認，並與吳瑞森前開證詞不合，被告所辯不足採信，其犯行業臻明確，洵堪
    認定。
二、核被告明知丙○○僅委託其將上開車輛移離現場，以便該地施工，並未授權其出
    售該車，詎其竟為圖一己之私利，違背其任務而逕將該貨車以二千五百元之代價
    出售予不知情之溫明壽，致生財產損害於丙○○，係犯刑法第三百四十二條第一
    項背信罪，雖公訴人就此漏未引用論罪之條文，但公訴人於犯罪事實中已具體敘
    明被告受丙○○委託將貨車拖離，而為自己之不法利益，擅行將之出售之不法情
    事，顯已將背信罪之犯罪構成事實充分論及，該背信罪自仍為起訴效力之所及，
    不因公訴人疏未引用條文而影響起訴之效力。（原審法院易字第八號未對被告
    判罪係因該案檢察官未以背信罪起訴被告，於起訴事實亦未敘及背信罪之構成要
    件－「被告受丙○○之委託」等事實。）至被告向溫明壽佯稱：受託出售貨車，
    而恣行將該車賣給溫某並交付該車，乃其背信罪之犯罪實施態樣，已為背信罪不
    法意圖之概括評價中，為不罰之後行為，但因公訴人就此同一之事實，認另犯刑
    法第三百三十九條第一項詐欺取財罪，容有未洽，爰就此部分不另為無罪之諭知
    。復查被告前因麻醉藥品管理條例案件，經台灣新竹地方法院判處有期徒刑四月
    ，於八十四年五月八日易科罰金執行完畢，有本院被告全國前科紀錄表一份在卷
    可查，於刑之執行完畢，五年內再犯有期徒刑以上之本罪，係累犯，應依法加重
    其刑。原審判決疏未斟酌被告背信犯行部分為公訴人起訴效力之所及，遽以被告
    交車係處分贓物之行為，而為被告無罪之諭知尚有未洽，檢察官上訴意旨指摘及
    此，請求將原判決予以撤銷改判，洵非無據，爰審酌被告素行、犯罪動機、態樣
    、犯罪情節尚屬輕微，所得只二千五百元，犯後仍否認犯行等一切情狀量處如主
    文第二項所示之刑，以資懲儆。
據上論結，應依刑事訴訟法第三百六十九條第一項前段、第三百六十四條、第二百九
十九條第一項前段、刑法第三百四十二條、第四十七條、罰金罰鍰提高標準條例第一
條前段，判決如主文。
本案經檢察官乙○○到庭執行職務。
中      華      民      國    八十九     年      九       月     二十   日
                                  臺灣高等法院臺中分院刑事第七庭
                                        審判長法  官  林  榮  龍
                                              法  官  江  錫  麟
                                              法  官  謝  說  容
右正本證明與原本無異。
不得上訴。
                                        書記官  黃  薰  慧
中      華      民      國    八十九     年      九       月    二十二  日
                                                                        Ｉ


司法院資訊處製作；財團法人民間司法改革基金會備份。
